【裁判字號】    90,訴,2408
【裁判日期】    901120
【裁判案由】    第三人異議之訴
【裁判全文】
臺灣高雄地方法院民事判決  九十年度訴字第二四○八號
    原      告  甲○○
    法定代理人  王仁孚
    訴訟代理人  乙○○
右當事人間第三人異議之訴事件，本院判決如左：
    主    文
原告之訴駁回。
訴訟費用由原告負擔。
    事    實
甲、原告方面：
  一、聲明：
  （一）臺灣高雄地方法院九十年度執字第二八０八八號清償債務強制執行事件，就
        原告所有以訴外人洪淑姿名義設於台灣銀行帳號000000000000
        帳戶內之存款債權；及以訴外人羅勇雄名義設於台灣銀行帳號000000
        000000帳戶內之存款債權，所為之強制執行程序應予撤銷。
  （二）訴訟費用由被告負擔。
  二、陳述：
  （一）訴外人羅勇雄、洪淑姿為原告之岳父、岳母，渠等均為公務人員退休，於台
        灣銀行分別享有固定額度之優惠存款利率；惟訴外人洪淑姿因多次質借其優
        惠存款使用致無力回補，乃將其存款優惠帳戶（即台灣銀行帳號00000
        0000000帳戶）讓與其胞妹即訴外人洪淑莉使用，並由洪淑莉於八十
        八年五月二十六日匯款一百零二萬元入前揭帳戶，補足訴外人洪淑姿先前質
        借金錢致存款金額末滿一百一十四萬元存款部分，訴外人洪淑莉復再給付洪
        淑姿現金一十二萬元，以補足其匯款不足一百一十四萬元之部份，斯時訴外
        人洪淑姿設於台灣銀行系爭帳戶內總金額一百一十四萬元之優惠存款，實際
        上全係訴外人洪淑莉所有。
  （二）嗣訴外人洪淑莉因週轉上需要，擬動用部分優惠存款，無法續存；而訴外人
        羅勇雄亦因財務上發生困難，需提領其全部優惠存款使用，原告得知上情後
        ，於八十八年七月二日以自有之房地設定抵押，取得二百萬元勞工低利貸款
        ，旋於翌日即八十八年七月三日將七十四萬元匯入訴外人洪淑姿所有之系爭
        帳戶內；同日亦匯款六十六萬元入訴外人羅勇雄設於台灣銀行帳號0000
        00000000帳戶內，並於八十八年七月十二日自系爭洪淑姿之帳戶匯
        款七十五萬元予洪淑莉，由洪淑莉取回原有一百一十四萬元優惠存款中之七
        十四萬元本金及一萬元利息，是八十八年七月十二日時，系爭洪淑姿之帳戶
        內一百一十四萬元優惠存款，其中七十四萬元為原告所有，另四十萬元則為
        訴外人洪淑莉所有，原告與訴外人洪淑莉依存款金額比例分配利息所得。迄
        八十九年九月十一日原告再囑配偶羅珮甄以現金五十四萬二千元存入訴外人
        洪淑莉設於高雄市農會之活期儲蓄存款帳戶，由洪淑莉取回洪淑姿帳戶內之
        優惠存款餘額四十萬元，及原告配偶羅珮甄之借款一十萬元併其未領取之優
        惠存款利息後，系爭洪淑姿之帳戶內之一百一十四萬元優惠存款全數為原告
        所有。至訴外人羅勇雄則於八十八年七月五日取回原有之六十六萬元優惠存
        款本金及利息共計七十萬元，是八十八年七月五日起，系爭羅勇雄之帳戶內
        六十六萬元優惠存款亦全數為原告所有。
  （三）按第三人就執行標的物有足以排除強制執行之權利者，得於強制執行程序終
        結前向執行法院對債權人提起異議之訴，強制執行法第十五條定有明文。查
        訴外人羅勇雄、洪淑姿於八十三年間擔任訴外人洪文立向被告借款之連帶保
        證人，嗣因第三人洪文立財務困難，未依約清償本息，致被告向鈞院聲請查
        封訴外人羅勇雄、洪淑姿系爭帳戶內之優惠存款。然系爭帳戶之現有存款均
        為原告所有，則鈞院九十年執字第二八０八八號強制執行事件所為查封之強
        制執行程序顯有錯誤，為此提起第三人異議之訴。
  三、證據：提出存摺二本、高雄農會存款條一份、本院九十高貴民恭九十執字第二
      八０八八號執行命令、台灣銀行左營分行函、放款借據、高雄銀行放款客戶授
      信明細查詢單、土地登記謄本、建物登記謄本、陳情書（均為影本）各一份為
      證，並聲請訊問證人洪淑姿、洪淑莉、羅勇雄。
乙、被告方面：
  一、聲明：如主文所示。
  二、陳述：銀行存款契約為消費寄託契約，寄託物之所有權屬於受寄人即台灣銀行
      ，故存款人僅對銀行取得返還存款之債權，而系爭存款之債權人為訴外人洪淑
      姿及羅勇雄，原告既非系爭存款債權之債權人，縱其所言屬實，亦僅得向洪淑
      姿及羅勇雄請求，不得提起第三人異議之訴。
丙、本院依職權調閱本院九十年執字第二八０八八號民事執行卷宗。
    理    由
一、原告起訴主張原告之岳父、岳母即訴外人羅勇雄、洪淑姿均為公務人員退休，於
    台灣銀行分別享有固定額度之優惠存款利率；惟訴外人洪淑姿因多次質借其優惠
    存款使用致無力回補，乃將系爭帳戶讓與其胞妹即訴外人洪淑莉使用，並由洪淑
    莉於八十八年五月二十六日匯款一百零二萬元入系爭帳戶，補足訴外人洪淑姿先
    前質借金錢致存款金額末滿一百一十四萬元存款部分，訴外人洪淑莉復再給付洪
    淑姿現金一十二萬元，以補足其匯款不足一百一十四萬元之部份，斯時系爭帳戶
    內之優惠存款，實際上全係訴外人洪淑莉所有。嗣訴外人洪淑莉因週轉上需要，
    擬動用部分優惠存款，無法續存；而訴外人羅勇雄亦因財務上發生困難，需提領
    其全部優惠存款使用，原告得知上情後，乃於八十八年七月二日以自有之房地設
    定抵押，取得二百萬元勞工低利貸款，旋於翌日即八十八年七月三日將七十四萬
    元匯入訴外人洪淑姿所有之系爭帳戶內；同日亦匯款六十六萬元入訴外人羅勇雄
    所有之系爭帳戶內，並於八十八年七月十二日自系爭洪淑姿之帳戶匯款七十五萬
    元予洪淑莉，由洪淑莉取回原有一百一十四萬元優惠存款中之七十四萬元本金及
    一萬元利息，是斯時系爭洪淑姿之帳戶內一百一十四萬元優惠存款，其中七十四
    萬元為原告所有，另四十萬元則為訴外人洪淑莉所有，原告與訴外人洪淑莉依存
    款金額比例分配利息所得。迄八十九年九月十一日原告再囑配偶羅珮甄以現金五
    十四萬二千元存入訴外人洪淑莉設於高雄市農會之活期儲蓄存款帳戶，由洪淑莉
    取回洪淑姿帳戶內之優惠存款餘額四十萬元，及原告配偶羅珮甄之借款一十萬元
    併其未領取之優惠存款利息後，系爭洪淑姿之帳戶內之一百一十四萬元優惠存款
    全數為原告所有。至訴外人羅勇雄則於八十八年七月五日取回原有之六十六萬元
    優惠存款本金及利息共計七十萬元，是系爭羅勇雄之帳戶內六十六萬元優惠存款
    亦全數為原告所有。而訴外人羅勇雄、洪淑姿於八十三年間擔任訴外人洪文立向
    被告借款之連帶保證人，嗣因訴外人洪文立財務困難，未依約清償本息，致被告
    向本院聲請查封訴外人羅勇雄、洪淑姿系爭帳戶內之優惠存款。然系爭帳戶之現
    有存款均為原告所有，則鈞院九十年執字第二八０八八號強制執行事件所為查封
    之強制執行程序顯有錯誤，為此提起本訴等語。
二、被告則以：銀行存款契約為消費寄託契約，寄託物之所有權屬於受寄人即台灣銀
    行，故存款人僅對銀行取得返還存款之債權，而系爭存款之債權人為訴外人洪淑
    姿及羅勇雄，原告既非系爭存款債權之債權人，縱其所言屬實，亦僅得向洪淑姿
    及羅勇雄請求，不得提起第三人異議之訴等語資為抗辯。
三、按第三人就執行標的物有足以排除強制執行之權利者，得於強制執行程序終結前
    ，向執行法院對債權人提起異議之訴，強制執行法第十五條前段定有明文。原告
    主張被告依本院八十九年執字第一二五七號債權憑證向本院聲請扣押訴外人洪淑
    姿、羅勇雄設於台灣銀行系爭帳戶之事實，業經本院依職權調閱本院九十年執字
    第二八０八八號民事執行卷宗核閱屬實，且為兩造所不爭執，堪信為真實。原告
    另主張系爭帳戶內之金錢為其所有，並據此提起本件訴訟，被告則以前開情詞置
    辯。則本院首應審究者為原告對於系爭帳戶之存款是否有所有權或其他足以排除
    強制執行之權利。
四、次按寄託物為代替物時，如約定寄託物之所有權移轉於受寄人，並由受寄人以種
    類、品質、數量相同之物返還者，為消費寄託。而銀行接受定期存款者，其與存
    款戶間係發生消費寄託關係，故存款戶於交付存款時，即已將寄託物之所有權移
    轉於銀行。經查：系爭存款帳戶係由訴外人洪淑姿、羅勇雄與訴外人台灣銀行所
    簽訂，此為原告所自承，且有存摺二本附卷足憑，則訴外人洪淑姿及羅勇雄將系
    爭存款交付予訴外人台灣銀行時，即已與訴外人台灣銀行成立消費寄託契約，系
    爭存款並已移轉為訴外人台灣銀行所有，是原告本於「所有權」被侵害，而提起
    第三人異議之訴即非有據，亦即訴外人洪淑姿、羅勇雄僅取得對訴外人台灣銀行
    請求返還同額貨幣之債權而已。且「債權」並非得提起第三人異議之訴之權利（
    最高法院五十八年台上字第一三０三號判決參照），是原告主張之事實縱令屬實
    ，亦難執為有利之認定，要言之，原告既未能舉證證明其有足以排除本件強制執
    行之權利，則原告依強制執行法第十五條之規定，提起本件第三人異議之訴，請
    求判決本院九十年度執字第二八０八八號清償債務強制執行事件，就原告所有以
    訴外人洪淑姿名義設於台灣銀行系爭帳戶內之存款債權及以訴外人羅勇雄名義設
    於台灣銀行系爭帳戶內之存款債權，所為之強制執行程序應予撤銷，為無理由，
    應予駁回。
五、據上論結，原告之訴為無理由，依民事訴訟法第七十八條，判決如主文。
中      華      民      國    九十      年    十一    月      二十    日
                              臺灣高雄地方法院民事第五庭
~B審判長法官  黃國川
~B法      官  徐美麗
~B法      官  吳錦佳
右為正本係照原本作成。
如不服本判決，應於送達後廿日內，向本院提出上訴狀並表明上訴理由，如於本判決
宣示後送達前提起上訴者，應於判決送達後十日內補提上訴理由書（須附繕本）。
中      華      民      國    九十      年    十一    月      二十    日
~B法院書記官  周祺雯


司法院資訊處製作；財團法人民間司法改革基金會備份。
